【裁判字號】    88,易,3988
【裁判日期】    890118
【裁判案由】    賭博
【裁判全文】
臺灣板橋地方法院刑事判決                        八十八年度易字第三九八八號
    公  訴  人  臺灣板橋地方法院檢察署檢察官
    被      告  丁○○
                戊○○
右列被告因賭博案件，經檢察官提起公訴（八十八年度偵字第六八一二號），本院判
決如左：
    主  文
丁○○以賭博為常業，處有期徒刑肆月，如易科罰金，以參佰元折算壹日；扣案如附
表編號一至十二所示之物均沒收。
戊○○無罪。
    事  實
一、丁○○係設於臺北縣永和市○○路五三一號一、二樓之宏林通訊科技商行（下稱
    宏林商行，起訴書誤載為宏林通訊公司）之實際負責人，竟基於以賭博為常業之
    犯意，自民國八十七年十二月下旬某日起迄八十八年二月九日止，在其向不知情
    之戊○○所承租之臺北縣永和市○○街四十二號二樓之公眾得出入之場所擺設如
    附表編號一至四所示之電動賭博機具共計三十四台，與不特定之人賭博財物，並
    以之為業恃以維生；賭客係自臺北縣永和市○○路五三一號一、二樓進入同縣市
    ○○街四十二號二樓（該兩處房屋係隔鄰，中間牆壁已鑿開）。渠等賭博方法為
    ：賭客持現金新臺幣（下同）一百元或二百元，以附表編號一至四備註欄第二項
    所示之比例開分後，以押分方式與上開賭具對賭，押中者可贏得倍數不等之分數
    ，如未押中，則分數即遭機具吃掉；賭客累積之分數，可兌換具財產價值之隔日
    卷，兌換無上限，賭客隨時可持隔日卷至上址作為開分之籌碼以把玩上開電動賭
    博機具。嗣於八十八年二月十二日，檢察官指揮警方至上址搜索，扣得如附表所
    示之物，始查獲本案。
二、案經臺北縣警察局永和分局報請臺灣板橋地方法院檢察署檢察官偵查起訴。
    理  由
一、被告丁○○部分：
  （一）右揭事實，訊據被告丁○○除辯稱：伊僅自八十七年十二月二十幾日起至八
        十八年一月初止經營上開電動機具云云外，餘均坦承不諱，並經證人乙○○
        於本院審理時到庭具結證稱：伊曾於去年（即八十七年）年底時至台北縣永
        和市○○路五三一號一樓宏林商行應徵工作，當時負責人表示工作性質為電
        動玩具之開分員，月薪約兩萬元，分早、午、晚三班，惟伊未上班等語，此
        外復有房屋租賃契約書影本一份附卷可稽，及如附表編號一至十二所示之物
        扣案可資佐證；又被告丁○○於警訊時坦承：伊經營上開電動機具至八十八
        年二月九日止等語（見偵卷第八頁背面），而扣案之恭賀中獎單十九張記載
        曾至上開電動賭博場所賭博之賭客姓名有林宗聖、張永龍、林志鴻、王文祿
        、阿豪、黃飛鴻、余大哥、許理舜、劉永森、尤明生、余晉華、王慶德、李
        啟源、簡小升、陳儒良等人，其中獎日期分別自一月二十日至二月九日，加
        贈分數分別自二千四百分至一萬九千分不等，足見被告丁○○至八十八年二
        月九日止仍有經營上開電動賭博機具之行為，其所辯應係避重就輕之詞，不
        足採信。本件事證明確，被告丁○○之犯行洵堪認定。
  （二）按賭客押注後之決定輸贏，純靠運氣，不須技巧，而賭客贏得之分數可兌換
        隔日卷，其下次持隔日卷至店內，可憑隔日卷之點數依前揭比例開分，既相
        當於以現金開分，而此點數係與金錢同額（例如以五百點之隔日卷開五百分
        ，即相當於以現金五百元開五千分），具有財產上之相當價值，其情形顯與
        所謂「供人暫時娛樂之物」不同，無礙於以上開機具賭博之性質（參照臺灣
        高等法院八十四年度上易字第二四六五號刑事判決）；況依扣案之恭賀中獎
        單所示，賭客因中獎加贈分數多達數千分至一萬九千分不等，如依附表編號
        一至四所示開分之比例計算，等同於價值約數千元至一萬餘元之賭博籌碼，
        自具有賭博之性質。次按刑法第二百六十七條規定以賭博為常業之罪，只須
        被告有賴賭博為業之意思，而有事實之表現為已足，不以藉賭博為唯一生存
        者為必要，縱令行為人尚有其他職業，亦無礙其以賭博為常業罪之成立；本
        件被告丁○○經營上開電動賭博場所，時間長達二月，所設置之電動賭博機
        具共計三十四台，其中含大型之賓果馬戲團八人座一台，甚具規模，又依扣
        案之恭賀中獎單所示，至上開電動賭博場所賭博之賭客不在少數，顯然被告
        丁○○有以經營上開電動賭博場所為業之意思，核其所為應構成刑法第二百
        六十七條之常業賭博罪；又按行為人在其電動遊藝場內利用電動賭博機具與
        他人賭博，除其另有抽取金錢（抽頭金）圖利外，不成立刑法第二百六十八
        條之罪（參考司法院七十一年六月三十日廳刑一字第六四六號函），故公訴
        意旨認被告丁○○係犯刑法第二百六十八條之意圖營利供給賭博場所罪云云
        ，容有未洽，惟其基本社會事實相同，應依法變更起訴法條；又公訴意旨認
        被告丁○○係自八十七年十月起至八十八年二月十二日止經營上開電動賭博
        場所云云，惟查扣案之上開恭賀中獎單並無記載八十七年十月、十一月間及
        自八十八年二月十日至二月十二日之中獎資料，公訴人以本案查獲時，電動
        玩具機檯尚有餘溫，而冰箱內放滿飲料，且尚有未食用之便當一個，垃圾桶
        內則充滿垃圾卻無臭味，室內瀰漫香煙味，多雙拖鞋散置一地，電動賭博機
        檯上則有未點之香煙及打火機云云，而認定查獲前不久應有多人在該處把玩
        電動賭博機具，核屬推測擬制之詞，尚難憑採，惟此與前揭論罪科刑部分既
        有實質上一罪關係，爰不另為無罪之諭知。爰審酌被告丁○○之犯罪動機、
        目的、手段、經營電動賭博機具之時間尚短、所生之危害及犯後之態度等一
        切情狀，量處如主文所示之刑，並諭知易科罰金之折算標準。扣案如附表編
        號一至四所示之電動賭博機具，因被告丁○○於為警查獲前即已結束營業，
        大部分機台內之ＩＣ板已拆卸轉賣，尚非當場供賭博之器具，惟其與附表編
        號五至十一所示之物，均屬被告丁○○所有、供犯本案常業賭博罪所用之物
        ，爰依刑法第三十八條第一項第二款宣告沒收；附表編號十二所示之物，則
        屬被告丁○○所有、因犯本案常業賭博罪所得之物，爰依刑法第三十八條第
        一項第三款宣告沒收。至附表編號十三至廿一所示之物，被告丁○○辯稱與
        其經營上開電動賭博機具無關，查無積極證據足資證明該物品係屬被告丁○○所有因犯本案常業賭博罪所用或所得之物，又非違禁物，爰不諭知沒收。
二、被告戊○○部分：
  （一）公訴意旨略以︰被告戊○○與丁○○基於共同意圖營利之犯意聯絡，由戊○○提供臺北縣永和市○○街四十二號二樓為公眾得出入之場所，由丁○○在
        上址擺設如附表編號一至四所示之電動賭博機具，與不特定之人賭博財物，
        因認被告戊○○涉犯刑法第刑法第二百六十八條之意圖營利供給賭博場所罪
        嫌云云。
  （二）按犯罪事實應依證據認定之，無證據不得推定其犯罪事實，又不能證明被告
        犯罪者，應諭知無罪之判決，刑事訴訟法第一百五十四條、第三百零一條第
        一項前段定有明文。所謂認定犯罪事實之證據，係指足以認定被告確有犯罪
        行為之積極證據而言，該項證據自須適合於被告犯罪事實認定，始得採為斷
        罪資料（最高法院二十九年度上字第三一０五號判例意旨參照）；如未能發
        現相當證據，或證據不足以證明，自不能以推測或擬制之方法，以為裁判基
        礎（最高法院四十年台上字第八六號判例意旨參照）。
  （三）公訴人認被告戊○○涉犯意圖營利供給賭博場所罪嫌，無非係以：證人即臺
        北縣永和市○○路五二七、五二九號臺北福第大廈管理委員會主任委員林高
        吉於警訊時證稱其於八十七年十一月中旬，曾向被告戊○○告知自強街四十
        二號二樓有經營電動賭博機具，被告戊○○亦答應不租給電動賭博機具業者
        等語，足證被告戊○○明知被告丁○○承租該屋係用以經營電動賭博機具，
        仍出租予被告丁○○云云，為其論斷依據。訊據被告戊○○堅詞否認有意圖
        營利供給賭博場所之犯行，並辯稱：伊在八十七年九月底訂約將自強街四十
        二號一、二樓租與丁○○，丁○○當時表示租屋之目的在作為宏林商行之倉
        庫使用，其間伊曾因管理委員會之管理員告知該出租之房屋似有從事非法之
        事，而於八十七年十二月十日前後至該屋察看，惟伊進入該屋並未看見擺放
        電動玩具，且因租約訂定之租賃期間為兩年，伊始未終止租約，伊實不知丁○○在上址經營電動賭博機具等語。經查：
      １、被告戊○○於八十七年九月三十日與被告丁○○簽訂房屋租賃契約書，將
          台北縣永和市○○街四十二號一、二樓租與被告丁○○使用，租金為每月
          五萬元，租期至八十九年九月三十日止之事實，有房屋租賃契約書影本一
          份在卷可稽；如被告戊○○出租房屋之目的在於提供被告丁○○經營電動
          賭博機具之場所，衡情應會收取超出市場行情之高額租金，不可能為區區
          之租金收入，而干冒因意圖營利供給賭博場所而受刑罰制裁之危險；然上
          開租金與使用租賃標的物間並無顯不相當之對價關係，足徵被告戊○○辯
          稱：伊出租房屋予丁○○時，不知丁○○欲利用該屋經營電動賭博機具等
  語，洵非無據。
      ２、被告丁○○自警訊時、檢察官偵查中及本院審理時均陳稱：被告戊○○不
          知伊在自強街四十二號二樓擺設電動機具，戊○○於八十七年十二月間曾
          至上址查看，惟當時現場未擺放電動機具，故戊○○未查知伊有賭博情事
          等語，核與被告戊○○供述之情節相符，又台北縣警察局永和分局於八十
          七年十一月十六日持搜索票至宏林商行搜索，亦未發現有經營賭博電玩情
          事，有台北縣警察局永和分局八十七年十一月永警收機字第一０七號函稿
          影本一份在卷可稽，足徵被告戊○○所辯應非子虛。
      ３、證人即臺北縣永和市○○路五二七、五二九號臺北福第大廈管理委員會主
          任委員林高吉於警訊時固證稱：伊於八十七年十一月中旬，曾向被告黃士
          煜告知自強街四十二號二樓有不法業者經營電動玩具店，被告戊○○曾答
          應不租給電動玩具業者等語，然此僅能證明被告戊○○於八十七年十一月
          中旬經證人林高吉告知上情後，可能得知被告丁○○利用承租之房屋經營
          電動賭博機具，不能證明被告戊○○於八十七年九月三十日將房屋出租予
          被告丁○○時，即已知悉被告丁○○欲利用該屋經營電動賭博機具。又，
          被告戊○○經林高吉告知上情後曾至出租房屋處察看，既未發覺被告陳泰
          良有經營電動賭博機具之情事，自難僅憑證人林高吉之告知，即片面決定
          終止上開租賃契約；縱使被告戊○○經林高吉告知上情後已確知被告陳泰
          良利用租屋處經營電動賭博機具，惟上開租賃期為兩年，租期尚未屆滿，
          亦不能因被告戊○○怠於依租賃契約約定或民事法律規定予以終止契約，
          即逕以意圖營利供給賭博場所罪相繩。
  （四）綜上所述，被告戊○○所辯尚堪採信；公訴人以證人林高吉曾於八十七年十
        一月中旬向被告戊○○告知自強街四十二號二樓有經營電動賭博機具情事，
        被告戊○○亦答應不租給電動賭博機具業者，即逕認被告戊○○明知被告丁○○租屋之目的在經營電動賭博機具，而將房屋出租予被告丁○○云云，尚
        嫌速斷；此外，復查無其他積極證據足資認定被告戊○○有意圖營利供給賭
        博場所之犯行；揆諸前揭說明，本件不能證明被告戊○○犯罪，自應諭知被
        告戊○○無罪之判決。
據上論斷，應依刑事訴訟法第二百九十九條第一項前段、第三百條、第三百零一條第
一項，刑法第二百六十七條、第四十一條、第三十八條第一項第二款、第三款，罰金
罰鍰提高標準條例第一條前段、第二條，判決如主文。
本案經檢察官許智評到庭執行職務。
中    華    民    國        八十九      年      一      月      十八    日
                                    臺灣板橋地方法院刑事第三庭
            法  官  樊  季  康
右正本證明與原本無異。
如不服本判決，應於判決送達後十日內，向本院提出上訴狀。
                                        書記官  馬  秀  芳
中    華    民    國        八十九      年      一      月       二十四 日
附錄本案論罪科刑主要法條：
刑法第二百六十七條
以賭博為常業者，處二年以下有期徒刑，得併科一千元以下罰金。
附表：
┌──┬───────────┬──────┬────────────┐
│編號│名                  稱│數        量│備                    註│
├──┼───────────┼──────┼────────────┤
│一  │TV GAME               │貳拾伍台（不│一、丁○○所有、供犯本案│
│    │                      │含ＩＣ板）。│    常業賭博罪所用之物。│
│    │                      │            │二、以一比一之比例開分，│
│    │                      │            │    賭客最少持現金一百元│
│    │                      │            │    開分。              │
├──┼───────────┼──────┼────────────┤
│二  │超九                  │伍台（不含Ｉ│一、丁○○所有、供犯本案│
│    │                      │Ｃ板）。    │    常業賭博罪所用之物。│
│    │                      │            │二、以一比二之比例開分，│
│    │                      │            │    賭客最少持現金二百元│
│    │                      │            │    開分。              │
├──┼───────────┼──────┼────────────┤
│三  │沙漠風暴              │參台（不含Ｉ│一、丁○○所有、供犯本案│
│    │                      │Ｃ板）。    │    常業賭博罪所用之物。│
│    │                      │            │二、以一比二之比例開分，│
│    │                      │            │    賭客最少持現金二百元│
│    │                      │            │    開分。              │
├──┼───────────┼──────┼────────────┤
│四  │賓果馬戲團八人座 （BIN│壹台（含ＩＣ│一、丁○○所有、供犯本案│
│    │GO CIRCUS）           │板壹塊）。  │    常業賭博罪所用之物。│
│    │                      │            │二、以一比二之比例開分，│
│    │                      │            │    賭客最少持現金二百元│
│    │                      │            │    開分。              │
├──┼───────────┼──────┼────────────┤
│五  │監視器電眼鏡頭        │捌個。      │丁○○所有、供犯本案常業│
│    │                      │            │賭博罪所用之物。        │
├──┼───────────┼──────┼────────────┤
│六  │五百分隔日券        │壹大疊。    │同右。                  │
├──┼───────────┼──────┼────────────┤
│七  │恭賀中獎單            │拾玖張（起訴│同右。                  │
│    │                      │書及贓證物清│                        │
│    │                      │單均誤載為拾│                        │
│    │                      │捌張）。    │                        │
├──┼───────────┼──────┼────────────┤
│八  │無線電對講機          │壹台。      │同右。                  │
├──┼───────────┼──────┼────────────┤
│九  │九五保齡球記錄表      │拾張。      │同右。                  │
├──┼───────────┼──────┼────────────┤
│十  │已撕張之開分單        │壹疊。      │同右。                  │
├──┼───────────┼──────┼────────────┤
│十一│十日交班單            │壹張。      │同右。                  │
├──┼───────────┼──────┼────────────┤
│十二│乙○○及丙○○之履歷表│貳張。      │乙○○、丙○○向丁○○應│
│    │                      │            │徵上開電動賭博場所開分員│
│    │                      │            │時，交付丁○○之物，故屬│
│    │                      │            │丁○○所有、因犯本案常業│
│    │                      │            │賭博罪所用之物。        │
├──┼───────────┼──────┼────────────┤
│十三│硬幣                  │新臺幣參仟捌│在台北縣永和市○○街四十│
│    │                      │佰肆拾伍元。│二號二樓查獲，為丁○○經│
│    │                      │            │營宏林商行之資金。      │
├──┼───────────┼──────┼────────────┤
│十四│紙鈔                  │新臺幣伍萬貳│在台北縣永和市○○路五三│
│    │                      │仟伍佰元。  │一號二樓查獲，為丁○○經│
│    │                      │            │營宏林商行之資金。  │
├──┼───────────┼──────┼────────────┤
│十五│桌曆                  │參本。      │與本案無關，係丁○○經營│
│    │                      │            │宏林商行所用之物。      │
├──┼───────────┼──────┼────────────┤
│十六│電腦硬碟主機          │壹台。      │同右。                  │
├──┼───────────┼──────┼────────────┤
│十七│電腦磁碟片            │拾捌片（其中│與本案無關，為丁○○經營│
│    │                      │小片捌片，大│宏林商行所用之物。      │
│    │                      │片拾片）。  │                        │
├──┼───────────┼──────┼────────────┤
│十八│宏林商行之臺北縣政府營│壹張。      │一、同右。              │
│    │利事業登記證          │            │二、本院因丁○○之聲請，│
│    │                      │            │    經原負責人陳哲宏之同│
│    │              │            │    意，已發還丁○○。  │
├──┼───────────┼──────┼────────────┤
│十九│甲○○國民身分證影本  │貳張。      │與本案無關。            │
├──┼───────────┼──────┼────────────┤
│二十│姓名年籍不詳女子照片  │壹張。      │與本案無關。            │
├──┼───────────┼──────┼────────────┤
│廿一│雜記資料紙            │拾捌張。    │與本案無關。            │
└──┴───────────┴──────┴────────────┘


司法院資訊處製作；財團法人民間司法改革基金會備份。
